臺灣臺中地方法院刑事判決　　　　　　　　　　　　　九十年度訴字第二九六二號
　　公　訴　人　臺灣臺中地方法院檢察署檢察官
　　被　　　告　乙○○
　　　　　　　　丙○○
右列被告等因違反著作權法等案件，經檢察官提起公訴（九十年度偵字第一六三三七
號），本院判決如左：
    主  文
乙○○、丙○○共同以明知為侵害著作權之物而意圖營利而交付之方法，侵害他人之
著作權為常業，乙○○處有期徒刑壹年拾月，緩刑伍年，丙○○處有期徒刑壹年貳月
，緩刑肆年。
扣案如附表一所示盜版光碟片總計捌仟貳佰壹拾片（含外包裝）均沒收。
    事  實
一、（一）如附表一所示電子遊戲軟體分係由日商新力電腦娛樂股份有限公司（以下
    簡稱新力公司）、日商思奎爾股份有限公司（以下簡稱思奎爾公司）及日商卡波
    光股份有限公司（以下簡稱卡波光公司）所開發設計完成之多媒體創作，係屬視
    聽著作；而中文片名「太空戰士」（ＦＩＮＡＬ  ＦＡＮＴＡＳＹ–ＴＨＥ  Ｓ
    ＰＩＲＩＴＳ  ＷＨＩＮ）之電影，則係美商哥倫比亞影片股份有限公司（以下
    簡稱哥倫比亞公司）享有著作權之電影著作。另「ＳＥＧＡ」、「ＰＳ設計圖」
    、「ＰｌａｙＳｔａｔｉｏｎ」、「Ｄｒｅａｍｃａｓｔ與漩渦圖」及「ＦＩＮ
    ＡＬ  ＦＡＮＴＡＳＹ」之商標設計圖樣，已分別經日商世雅股份有限公司（以
    下簡稱世雅公司）、新力公司及思奎爾公司向我國經濟部中央標準局（現改制為
    智慧財產局）申請註冊，並取得商標專用權（註冊號數、商標名稱、商標圖樣、
    有效期間、使用商品皆類均詳附表二所示）。該等商標在國際及國內市場行銷多
    年，品質著有信譽，在電腦遊戲軟體業者間享有極高知名度，均已為相關消費大
    眾所熟知。（二）乙○○自民國九十年四月間起，明知：(1)姓名、年籍均不詳綽
    號「阿華」姓名之成年男子持以向其兜售如附表所示之電影光碟片及遊戲光碟片
    ，每片售價僅新台幣（下同）十二元至三十元不等，電影光碟片顯係侵害哥倫比
    亞公司享有之著作權之盜版電影光碟片，遊戲光碟片則顯係侵害世雅公司及新力
    公司（上開思奎爾公司及卡波光公司所設計之遊戲軟體，均授權新力公司以「Ｐ
    Ｓ」系統之遊戲光碟片對外發行）享有之智慧財產權之盜版遊戲光碟片（原版遊
    戲光碟片每片售價約一千五百元）；(2)該等盜版遊戲光碟片於使用電視遊樂器主
    機執行程式後，在電視螢幕上會分別顯示前開「ＳＥＧＡ」、「ＰＳ設計圖」、
    「ＰｌａｙＳｔａｔｉｏｎ」、「Ｄｒｅａｍｃａｓｔ與漩渦圖」及「ＦＩＮＡ
    Ｌ  ＦＡＮＴＡＳＹ」之商標設計圖樣，並有「ＰＲＯＤＵＣＥＤ  ＢＹ  ＯＲ
      ＵＮＤＥＲＬＩＣＥＮＳＥ  ＦＲＯＭ  ＳＥＧＡ  ＥＮＴＥＲＰＲＩＳＥＳ
    ，ＬＴＤ」（中譯：由世雅股份有限公司製造或授權）及「Ｌｉｎｃｅｎｓｅｄ
      ｂｙ  Ｓｏｎｙ  Ｃｏｍｐｕｔｅｒ  Ｅｎｔｅｒｔａｉｎｍｅｎｔ  Ｉｎｃ
    ．」（中譯：經新力電腦娛樂股份有限公司授權製造）之英文字樣，且其中部分
    盜版光碟之外觀及外包裝上，已印有上開商標圖樣，均足以使消費大眾誤認該等
    遊戲光碟片乃係世雅公司及新力公司所授權、生產而發行；(3)上開盜版遊戲光碟
    片中，有部分係侵害如附表一所示之新力公司、思奎爾公司及卡波光公司享有之
    智慧財產權（詳如附表一所示。該等盜版遊戲光碟片除有直接或間接使電腦產生
    一定結果為目的所組成指令組合之電腦程式著作外，尚包含由電腦程式執行後，
    在螢幕上表現系列影像內容之視聽著作。而新力公司係於日本國內發行各該遊戲
    光碟片後，透過代理商英特全股份有限公司（以下簡稱英特全公司）以進口方式
    ，在臺灣地區同步發行。），竟基於意圖營利之常業犯意，與意圖欺騙他人及行
    使偽造準私文書之概括犯意，先後數次向「阿華」，以十二元至三十元不等之代
    價，大量販入上開盜版遊戲光碟片及電影光碟片後，在台中地區電視遊樂器專賣
    店、電子遊樂場所及路邊攤，分別以每片十八元至五十元之價格，連續販賣、交
    付予不特定之顧客，恃賺取差價所得為生，平均每日賺得差價約一、二千元，並
    以每次送貨二千元之代價，僱用與其有前揭犯意聯絡之丙○○，負責載送盜版光
    碟片。二人共同以此方法侵害他人之智慧財產權（電腦程式著作權、視聽著作權
    及商標權），並連續行使該偽造準私文書，足以生損害於世雅公司及新力公司，
    前後共計已賣出約五、六千片。（三）嗣於九十年九月四日下午五時十五分許，
    丙○○受乙○○指示，載送盜版光碟片至台中市○○區○○里○○路一一八巷一
    五四號李朝福所經營之山盟玩具店時，為警當場查獲，並在丙○○所駕駛車牌號
    碼：ＱＹ–三八九一號之自小客車上，扣得盜版遊戲光碟片共一千餘片。再於同
    年月日下午五時五十分許，循線在台中縣大雅鄉○○路七十六巷十三號Ｌ棟六樓
    之一查獲乙○○，並在停放該址地下室車牌號碼：Ｘ八–六九九三號之自小客車
    上，扣得盜版遊戲光碟片共六千多片。共計扣得如附表一所示盜版遊戲光碟片八
    千一百八十片、盜版電影光碟片三十片，總計八千二百十片。
二、案經陳和貴律師、傅文民律師及謝孟馨律師共同代理世雅公司、新力公司、思奎
    爾公司及卡波光公司、財團法人電影及錄音著作權保護基金會代理哥倫比亞公司
    訴由台中縣警察局移請臺灣臺中地方法院檢察署檢察官偵查起訴。
    理  由
一、（一）訊據被告乙○○對於：曾於右揭時地，販賣上開盜版光碟片，並僱用知情
    之丙○○，為其載送盜版光碟片。嗣為警循線查獲，並扣得上開盜版光碟片之事
    實之事實，坦白承認；又被告丙○○對於：曾於右揭時地，受僱於乙○○，為其
    載送盜版光碟片，且知悉所載送之光碟片均係盜版光碟片。嗣為警當場查獲，並
    扣得上開盜版光碟片之事實，亦坦白承認，核與告訴代理人林秋萍、江文博、甲
    ○○及證人李朝福分別於警詢、偵查中之指述、證述情節相符，復有現場紀錄表
    、搜索扣押筆錄各一紙，商標註冊證五紙，照片六幀，告訴人所提扣案仿品侵害
    權利清冊、同步公開發行之資料、電影著作權證明文件各一件，及扣案如附表一
    所示盜版光碟片總計八千二百十片可資佐證。是被告之自白應均與事實相符。（
    二）查：(1)按在紙上或物品上之文字、符號，依習慣或特約，足以為表示其用意
    之證明者及以錄音、錄影或電磁紀錄藉機器或電腦之處理所顯示之聲音、影像或
    符號，足以為表示其用意之證明者，依刑法第二百二十條第一項、第二項規定，
    均應以文書論。又商標之使用係指為行銷之目的，將商標使用於商品或其包裝、
    容器、標帖、說明書價目表或其他類似物件上，而持有、陳列或散布，使用於同
    一商品或類似商品，若附加相同或近似於他人註冊商標圖樣於商品之包裝、容器
    、說明書、價目表上，應即受他人商標專用權效力所拘束，此為商標法第六條第
    一項所明定，而透過電磁作用，如以遊樂器、光碟機、電腦主機之操作為媒介，
    始於電視或電腦螢幕前出現商標圖樣者，其標示型態足資一般商品購買人認識其
    表彰商品之來源者，應屬於商標法第六條第一項之所稱之其他類似物件之範疇。
    是扣案之遊戲光碟片，雖須藉由遊樂器、光碟機、電腦主機之操作，始於電視或
    電腦螢幕出現上開商標設計圖樣，仍應認被告在交付光碟給顧客時，已為商標之
    使用。又上開「ＳＥＧＡ」、「ＰＳ設計圖」、「ＰｌａｙＳｔａｔｉｏｎ」、
    「Ｄｒｅａｍｃａｓｔ及漩渦圖」及「ＦＩＮＡＬ  ＦＡＮＴＡＳＹ」之商標設
    計圖樣，在國際及國內市場行銷多年，品質著有信譽，在電腦遊戲軟體業者間享
    有極高知名度，均已為相關消費大眾所熟知等情，已據告訴人陳述綦詳，並提出
    註冊登記證一紙附卷為憑。再者，扣案之遊戲光碟片於使用電視遊樂器主機執行
    程式後，在電視螢幕上會分別顯示前開「ＳＥＧＡ」、「ＰＳ設計圖」、「Ｐｌ
    ａｙＳｔａｔｉｏｎ」、「Ｄｒｅａｍｃａｓｔ與漩渦圖」及「ＦＩＮＡＬ  Ｆ
    ＡＮＴＡＳＹ」之商標設計圖樣，並有「ＰＲＯＤＵＣＥＤ  ＢＹ  ＯＲ  ＵＮ
    ＤＥＲＬＩＣＥＮＳＥ  ＦＲＯＭ  ＳＥＧＡ  ＥＮＴＥＲＰＲＩＳＥＳ，  Ｌ
    ＴＤ」及「Ｌｉｎｃｅｎｓｅｄ  ｂｙ  Ｓｏｎｙ  Ｃｏｍｐｕｔｅｒ  Ｅｎｔ
    ｅｒｔａｉｎｍｅｎｔ  Ｉｎｃ．」之英文字樣，而其中部分光碟之外觀及外包
    裝上，已印有上開商標圖樣等情，業為警命告訴人取樣勘驗，攝有照片六幀附卷
    可稽。準此，被告等將盜版光碟片，販賣、交付他人之行為，除屬商標之使用行
    為外，亦同屬行使準偽造私文書之行為。(2)次按日本與我國雖就著作權之保護未
    訂立條約或協定，惟日本著作權法第六條第二款，與我國著作權法第四條第一款
    有類似之規定，亦即我國人之著作在日本最初發行或自發行之日起三十日內在日
    本發行者，亦受該國著作權法之保護，此有日本著作權法之影本一份存卷足參，
    是日本人之著作首次在我國發行者，依著作權法第四條第一款之規定，為被保護
    之對象。扣案如附表一所示盜版遊戲光碟片所侵害之著作，係符合我國著作權法
    保護規定之事實，除據告訴人陳述綦詳外，並有伊所提扣案仿品侵害權利清冊、
    同步公開發行之資料各一件（內含該等著作在日本首次發行之日期，代理商英特
    全公司於日本發行日期前，即已進口該些著作嗣並同步發行之遊戲說明、期初期
    末存量明細表、進貨單、進口報單、出貨單、收貨通知單、雜誌封面及節本、新
    片介紹、商業發票、統一發票等資料）附卷可憑。(3)另扣案之電影光碟片，係侵
    害為哥倫比亞公司享有之著作權，復據告訴人提出著作權證明文件附卷可憑。（
    三）綜上所述，本件事證明確，被告等犯行均洵堪認定。
二、（一）次查：被告乙○○販賣上開盜版光碟片，賺取差價，每日平均可賺得一、
    二千元，顯係恃販賣盜版光碟片所得為生。而被告丙○○固僅受僱於被告許澤銘
    ，負責載送盜版光碟片，但伊基於與被告乙○○之共同犯意聯絡，且為構成要件
    之部分行為，自應與被告乙○○負同一罪責。故核被告等所為，均係犯著作權法
    第九十四條以犯同法第九十三條第三款以同法第八十七條第二款明知為侵害著作
    權之物而意圖營利而交付之方法，侵害他人之著作權為常業罪，與刑法第二百十
    六條、第二百十條、第二百二十條第二項之行使偽造準私文書罪，及商標法第六
    十三條之販賣仿冒商標商品罪。被告二人就上開犯行間，有犯意之聯絡及行為之
    分擔，為共同正犯。被告等先後多次行使偽造準私文書、販賣仿冒商標商品之犯
    行，均各時間緊接，犯罪構成要件相同，顯均係基於概括犯意為之，應分別依刑
    法第五十六條之規定，論以一罪，並加重其刑。被告等以一常業販賣盜版遊戲光
    碟之行為而觸犯上開三罪名，且同時侵害如附表一所示數著作權人之著作權與數
    商標權人之商標及數被偽造授權名義人之名義，為想像競合犯，應依刑法第五十
    五條規定，從一重論以常業侵害他人之著作權一罪。（二）爰審酌：被告等犯罪
    動機係因景氣不佳，圖謀小利，所得利益尚非豐鉅，販賣數量已非屬小量，對真
    正著作權及商標權所表彰之產品品質及商譽，有所損害，並妨礙社會交易秩序，
    且所為損及我國致力保護智慧財產權之國際名譽，迄成未能與告訴人達成民事和
    解，但犯罪後均坦承犯行，態度良好等一切情狀後，各量處如主文所示之刑。（
    三）末查：被告等均未曾受有期徒刑以上刑之宣告，有臺灣高等法被告全國前案
    紀錄表二紙在卷可參。其等因一時貪慾，短於思慮，致觸犯本案犯行，本院認被
    告等歷此偵、審程序，當能記取教訓，知所警惕而無再犯之虞，所宣告之刑，以
    暫不執行為適當，併諭知被告乙○○緩刑五年、被告丙○○緩刑四年，以啟自新
    。（四）扣案如附表一所示盜版遊戲光碟片八千一百八十片部分，均為被告犯商
    標法第六十三條之罪所販賣之商品，應依商標法第六十四條規定宣告沒收；至盜
    版電影光碟片三十片部分，則屬被告供犯罪所用之物，且為被告乙○○所為，業
    據其等供承在卷，爰依刑法第三十八條第一項第二款之規定，予以宣告沒收。
據上論斷，應依刑事訴訟法第二百九十九條第一項前段，著作權法第第九十四條，商
標法第六十三條、第六十四條、刑法第十一條前段、第二十八條、第五十六條、第二
百十六條、第二百十條、第二百二十條第二項、第五十五條、第七十四條第一款、第
三十八條第一項第二款，判決如主文。
中      華      民      國    九十一    年    二        月      十九    日
                                    臺灣臺中地方法院刑事第六庭
                                        法  官  唐  敏  寶
右正本證明與原本無異。
如不服本判決，應於判決送達後十日內向本院提出上訴狀，上訴於臺灣高等法院臺中
分院( 須附繕本 )。
                                        書記官
中      華      民      國    九十一    年      二      月      十九    日
附錄論罪科刑法條：
著作權法第八十七條第二款
有下列情形之一者，除本法另有規定外，視為侵害著作權或製版權：
二、明知為侵害著作權或製版權之物而散布或意圖散步而陳列或持有或意圖營利而交
付者。
著作權法第九十三條第三款
有下列情形之一者，處二年以下有期徒刑，得併科新台幣十萬元以下罰金。
三、以第八十七條各款方法之一侵害他人之著作權者。
刑法第二百十條
偽造、變造私文書，足以生損害於公眾或他人者，處五年以下有期徒刑。
刑法第二百十六條
行使第二百十條至第二百十五條之文書者，依偽造、變造文書或登載不實事項或使登
載不實事項之規定處斷。
商標法第六十二條第一款
意圖欺騙他人，有左列情事之一者，處三年以下有期徒刑、拘役或科或併科新台幣二
十萬元以下罰金：
一、於同一商品或同類商品，使用相同或近似於他人註冊商標之圖樣者。
商標法第六十三條
明知為前條商品而販賣、意圖販賣而陳列、輸出或輸入者，處一年以下有期徒刑、拘
役或科或併科新台幣五萬元以下罰金。
